【裁判字號】    88,易,5305
【裁判日期】    890107
【裁判案由】    傷害等
【裁判全文】
臺灣高雄地方法院刑事判決                        八十八年度易字第五三五號
    公  訴  人  臺灣高雄地方法院檢察署檢察官
    被      告  乙○○
右被告因妨害公務等案件，經檢察官提起公訴（八十八年度偵字第一０二七０號）本
院判決如左：
    主  文
乙○○對於公務員依法執行職務時，施強暴，累犯，處有期徒刑參月。如易科罰金，
以參佰元折算壹日。
    事  實
一、乙○○曾於民國八十年十一月十五日，因違反麻醉藥品管理條例案件，經本院判
    處有期徒刑六年，上訴後，於八十一年二月二十七日，經台灣高等法院高雄分院
    判決上訴駁回確定，於八十四年十二月二十九日假釋出獄，八十六年七月七月三
    十日假釋期滿執行完畢。猶不知警愓，於八十八年四月十八日中午十二時二十分
    許，駕駛其所有未懸掛車牌之車牌號碼ＬＣＴ─七八八號（車牌放置於車箱內）
    重型機車，途經高雄市○○區○○路與同慶路口，於該路口等待紅綠燈號誌時，
    適為當時著警察制服而在該路口附近執行路檢勤務之保安警察第五總隊協勤高雄
    市政府警察局苓雅分局凱旋路派出所小隊長李宏忠發現上情，乃趨前向胡某表明
    臨檢，並徒手拉住胡某機車後座突出鐵架，示意胡某熄火受檢，而依法執行警察
    職務。詎胡某明知甲○○著警察制服依法執行臨檢職務，且徒手拉住其騎乘機車
    之後座鐵架，本該熄火停車受檢，竟因當時騎乘之機車未懸掛車牌號碼，懼怕盤
    查而受罰，遂基於妨害公務之犯意，利用猛加機車油門方式，企圖擺脫李宏忠徒
    手拉住機車後座鐵架之限制，以便逃逸，而對於依法執行職務之公務員李宏忠，
    施予強暴行為，使李宏忠因遭猛然拉力，遂依隨機車前行約二公尺後，終致重心
    不穩，而摔倒在地，受有左肘部擦傷一．五公分×二公分、一．五公分×一．五
    公分之傷害（傷害部分業據告訴人於審理中撤回）。
二、案經李宏忠告訴及高雄市政府警察局苓雅分局移送臺灣高雄地方法院檢察署檢察
    官偵查起訴。
    理  由
壹、有罪部分：
一、訊據被告乙○○固對於右揭時、地，因騎乘未懸掛車牌之機車，遭著制服警察李
    宏忠示意受檢時，仍逕自騎乘機車離開，致徒手拉住其騎乘機車後座鐵架之李宏
    忠摔倒等情，供承不諱，惟否認有何妨害公務之犯意，辯稱：伊因一時緊張，所
    以才猛加油門，並非故意妨害警察執行公務云云。惟查，被告因騎乘機車未懸掛
    車牌，為警攔獲臨時，而心虛加速逃逸，致李宏忠依隨被告騎乘機車前行約二公
    尺後，因而摔倒等情，業據被告於警訊及審理中供承：「警方於八十八年四月十
    八日午間十二時二十分許，在高雄市苓雅區○○○○○路口時，因我駕駛之重型
    機車．．未懸掛車牌，而欲攔我停車受檢」、「．．一時心虛而加速逃逸」、「
    警方人員抓住我機車後座，行駛大約二公尺左右，被警方人員制止後才停車，警
    方人員因此受傷．．」、「因小隊長李宏忠抓住我機車後座，我仍加速行駛，拖
    了小隊長李宏忠二公尺左右，，致其警用制服破損及手臂多處擦傷」（見警卷第
    一頁背面及第二頁）等語；「那時機車未懸掛車牌，那時是十二時二十分，當時
    我在停路口紅綠燈，李宏忠要我停車受檢」、「（當時李宏忠抓住你機車後座架
    子？）應該是有」、「他抓住我機車後座架子，我啟動，可能有被拖行．．」（
    見本院審判筆錄）等情綦詳，核與李宏忠於偵訊及審理中指述：被告見其示意停
    車受檢，仍加速逃逸，致其不得已依隨被告騎乘機車跑步前行約二公尺後，終因
    重心不穩，而摔倒在地，受有傷害（見偵卷第八頁背面，本院審判筆錄）等情相
    符，復有驗傷診斷書一紙在卷可稽，堪予認定。顯見被告係為逃避臨檢，明知李
    宏忠徒手拉住其騎乘之機車，仍加速駛離，終而導致李宏忠摔倒受傷，足徵其對
    於依法執行職務之公務員，施予強暴無訛。是被告所辯情詞，洵不可採。至公訴
    人固指被告強行將李宏忠拖倒於地滑行約二公尺之遠云云，惟李宏忠係因為被告
    騎乘機車加速離去，導致其依隨被告騎乘機車前行約二公等情，業據被告供明在
    卷，核與李宏忠審理中指述情節相合，堪可認定，顯見公訴人所指上情，與實情
    不符，容有誤會。綜上，被告對於公務員依法執行職務時，施強暴行為事證明確
    ，犯行堪可認定。
二、核被告所為，係犯刑法第一百三十五條第一項之妨害公務罪。又被告曾於八十年
    十一月十五日，因違反麻醉藥品管理條例案件，經本院判處有期徒刑六年，上訴
    後，於八十一年二月二十七日，經台灣高等法院高雄分院判決上訴駁回確定，於
    八十四年十二月二十九日假釋出獄，八十六年七月七月三十日假釋期滿執行完畢
    之事實，有台灣高雄地方法院檢察署刑案資料查註紀錄表及本院被告全國前案紀
    錄表附卷可稽，茲於執行完畢後五年內再犯本件有期徒刑以上之罪，為累犯，依
    法加重其刑。爰審酌被告有如事實欄所示前科紀錄，有上開紀錄可稽，素行非佳
    ，其因未懸掛機車車牌，為逃避警察臨檢，竟不顧警察依法執行職務之命令，而
    騎乘機車加速駛離，導致執法警察受有手肘擦傷，顯有惡性，惟念被告或因一時
    情急，未及深思，致產生過當之反應，行為雖屬不法，惟惡性尚非重大，暨其事
    後，坦承行為事實，態度尚佳，暨被害人當庭表示原諒被告之意，並當庭撤回傷
    害告訴，從輕量處如主文所示之刑，並諭知易科罰金之折算標準。
貳、不另為公訴不受理部分：
一、按告訴乃論之罪，告訴人於第一審辯論終結前，得撤回其告訴；又告訴經撤回者
    ，法院應諭知不受理之判決，刑事訴訟法第二百三十八條第一項，及第三百零三
    條第三款定有明文。
二、本件被告為逃避告訴人臨檢，不顧告訴人手拉住機車後座鐵架之事實，而加速駛
    離，導致告訴人受有傷害等情，經檢察官提起公訴，認被告係犯刑法第二百七十
    七條第一項之傷害罪。依同法第二百八十七條前段之規定，須告訴乃論。茲據告
    訴人於本院審理中，當庭以言詞聲請撤回其告訴，揆諸前開說明，本應諭知不受
    理之判決。惟公訴人既以牽連犯裁判上一罪關係起訴，爰不另為不受理諭知，附
    此敘明。
據上論斷刑事訴訟法第二百九十九條第一項前段，刑法第一百三十五條第一項、第四
十一條、第四十七條，罰金罰鍰提高標準條例第一條前段、第二條，判決如主文。
本件經檢察官蔡國卿到庭執行職務。
中      華      民      國    八十九    年      一      月      七      日
                                      臺灣高雄地方法院刑事庭
                                          法  官    李  昭  彥
右正本證明與原本無異。
如不服本判決，應於判決送達後十日內，向本院提出上訴狀。
                                          書記官    李  良  倩
中      華      民      國    八十九    年      一      月      七      日
附錄本案論罪科刑法條全文
刑法第一百三十五條第一項：
對於公務員依法執行職務時，施強暴脅迫者，處三年以下有期徒刑、拘役或三百元以
下罰金。


司法院資訊處製作；財團法人民間司法改革基金會備份。
